臺灣高等法院刑事判決
109年度上訴字第4356號
上  訴  人  臺灣臺北地方檢察署檢察官
上  訴  人  
即  被  告  陳銘杰


指定辯護人  廖智偉律師
被      告  林璟棠




選任辯護人  黃佑民律師（扶助律師）
上列上訴人等因被告等重傷害案件，不服臺灣臺北地方法院109
年度訴字第60號，中華民國109年10月22日第一審判決（起訴案
號：臺灣臺北地方檢察署108年度少連偵字第59號、108年度少連
偵緝字第8號），提起上訴，本院判決如下：
    主  文
原判決關於乙○○犯共同傷害罪及定執行刑部分撤銷。
乙○○犯共同傷害罪，處有期徒刑貳月，如易科罰金，以新臺幣壹
仟元折算壹日。
其他（乙○○犯傷害罪及甲○○無罪部分）上訴駁回。
上開乙○○所犯共同傷害罪撤銷改判及所犯傷害罪上訴駁回部分所
處之刑，應執行有期徒刑柒月，如易科罰金，以新臺幣壹仟元折
算壹日。
    事  實
一、緣少年甲○○（民國00年次）自稱因懷疑乙○○、少年乙○○（00
    年次，真實姓名、年籍詳卷，所涉傷害犯行另案由原審法院
    少年法庭審理）等人，曾於108年4月26日某時，至其友人潘
    ○瑜家中噴漆、叫囂而心生不滿，甲○○即於翌日（27日）2時
    30分許，偕同友人即少年丙○○、丁○○、戊○○（分別為00年次
    、00年次、00年次，真實姓名、年籍均詳卷），一同前往新
    北市○○區○○街00號，欲質問乙○○此事，適乙○○、甲○○、乙○○
    及其他姓名、年籍不詳之人在場，甲○○即手持鋁棒質問乙○○
    ，乙○○手持現場拾得之狼牙棒（後已扣案）回應，雙方一言
    不合，甲○○以鋁棒攻擊乙○○頭部，乙○○竟基於傷害之犯意，
    以上開狼牙棒揮擊甲○○，但甲○○與丙○○、丁○○、戊○○隨之四
    散逃跑，乙○○見丙○○在旁，卻另行起意，單獨以其上有許多
    三角形金屬片之該狼牙棒揮擊丙○○之頭部、頸部、手部，於
    丙○○轉身之際，繼而揮擊其背部，致丙○○受有臉頰多處開放
    性傷口共約15公分、左側上臂開放性深傷5公分×1公分、左
    頸部開放性傷口7公分及右側後胸壁開放性傷口1公分之傷害
    （無證據證明乙○○有重傷害或殺人未遂之犯意；甲○○被訴對
    丙○○重傷害未遂部分詳無罪部分）；甲○○與乙○○在場親見乙○○攻擊甲○○，其2人竟基於與乙○○及其他在場真實姓名、年
    籍不詳之人（無證據證明有未滿18歲之人）共同傷害甲○○之
    犯意聯絡，除乙○○以外之人均上前追逐甲○○，甲○○、乙○○分
    以現場拾得之鐵條（後已扣案）、徒手接續毆打攻擊甲○○，
    致甲○○受有右側第二指骨折、右側第二及第三指伸肌腱斷裂
    及多處割傷（甲○○被訴成年人與少年乙○○共同傷害甲○○部分
    ，業經原審判刑確定）。
二、案經甲○○、丙○○訴由新北市政府警察局新店分局報告臺灣臺
    北地方檢察署檢察官偵查起訴。
    理  由
壹、本院審判範圍之說明：
一、雙方人馬：
　㈠乙○○方：成年人乙○○、甲○○、少年乙○○及其他姓名、年籍不
    詳之人（無證據證明有未滿18歲之人）。
　㈡甲○○方：少年甲○○、丙○○、丁○○、戊○○。
二、本院審判範圍：
　㈠原判決關於被告2人共同傷害告訴人甲○○部分：
　⒈被告乙○○部分：被告乙○○提起上訴，請求從輕量刑。
　⒉被告甲○○部分：原審判刑確定，不在本院審判範圍。
　㈡原判決關於被告乙○○傷害告訴人丙○○部分：
　⒈被告乙○○部分：檢察官提起上訴，稱應與被告甲○○成立共同
    正犯，且應有重傷害或殺人未遂犯意聯絡；被告乙○○亦提起
    上訴，請求從輕量刑。
　⒉被告甲○○此被訴部分無罪，檢察官提起上訴，稱應與被告乙○○成立共同正犯，且同有重傷害或殺人未遂犯意聯絡。
貳、被告乙○○犯傷害2罪之部分：
一、證據能力：
    本件認定事實所引用之卷證資料（包含人證、物證、書證，
    詳下述及者），並無證據證明係公務員違背法定程序所取得
    ，與本案亦有自然之關連性，公訴人、被告乙○○與其辯護人
    於準備程序迄至本案言詞辯論終結，均不爭執該等卷證之證
    據能力，亦未曾提出關於證據能力之聲明異議，本院認引為
    證據為適當，是傳聞證據部分，依刑事訴訟法第159條之5之
    規定，物證部分，依同法第158條之4之反面規定，下述認定
    事實所引用之證據方法均有證據能力，合先敘明。
二、認定事實：
　㈠上開被告乙○○單獨傷害告訴人丙○○、與被告甲○○等人共同傷
    害告訴人甲○○之犯罪事實，業據被告乙○○於本院審理中坦認
    無誤（見本院卷第308頁筆錄），告訴人2人亦分別於偵查中
    指述本案遭攻擊受傷明確，在場人甲○○、乙○○、丁○○同於偵
    查中對案情有所陳述，並有鐵條（甲○○所持）、鋁棒（告訴
    人甲○○所持）及狼牙棒（被告乙○○所持）扣案為憑，且有新
    北市政府警察局新店分局扣押筆錄、扣押物品目錄表、耕莘
    醫院108年4月27日丙○○之診斷證明書（見少連偵字卷第65頁
    ）、耕莘醫院108年11月18日耕醫病歷字第1080009595號函
    暨檢附丙○○108年4月27日就診相關資料、臺北市立萬芳醫院
    108年5月13日丙○○之診斷證明書（接受縫合手術，見同偵卷
    第395頁）、108年4月29日甲○○之診斷證明書（見同偵卷第2
    73頁）、臺北市立萬芳醫院109年7月6日函文暨甲○○病歷、
    新北市政府警察局108年7月17日新北警鑑字第1081334914號
    鑑驗書、傷者之傷勢照片、現場、扣押物品及監視器錄影畫
    面擷取照片在卷可查，並補充說明，扣案鐵條由甲○○所持、
    鋁棒由告訴人甲○○所持及狼牙棒由被告乙○○所持如下：
　⒈現場遺留鐵條、狼牙棒、鋁棒，經警送往新北市政府警察局
    進行DNA-STR型別鑑定，鑑驗結果為：鋁棒部分採得者，與
    告訴人甲○○之DNA-STR型別相同；鐵條部分採得者，與甲○○
    之DNA-STR型別相同；狼牙棒部分採得者，除鑑驗有告訴人
    甲○○之DNA-STR型別外，其上混有其他人之DNA-STR型別，只
    是因型別混雜，未予研判（見少連偵字卷第469至473頁該局
    上開108年7月17日鑑驗書）。
　⒉告訴人甲○○自承有持用鋁棒，被告甲○○坦認有用鐵條，
　　而扣案鋁棒及鐵條，各經原審勘驗確認其上均有血跡（見原
    審卷第201頁勘驗筆錄），是依據上開鑑定結果，其2人所持
    用者，皆可認定為扣案之鋁棒及鐵條無誤。
　⒊至於被告乙○○攻擊他人所用之器物，究係鯊魚劍？抑或狼牙
    棒？①經原審於準備程序當庭勘驗，在扣押物品目錄表上名
    為「榔牙棒（應係狼牙棒）」之物，外觀其上有點狀的血跡
    痕，散布於金屬三角片上，且一部分變形金屬片其上有血跡
    痕，棒體紅色木頭材質，全長48公分，棒體前2至32公分有
    金屬三角片遍布，圓周佈滿5排每排12個金屬三角片，各金
    屬片高度為3公分。金屬片材質為堅硬佈滿三角端點，各端
    點尖銳並其邊緣鋒利，底部握把為16公分（見原審卷第201
    頁勘驗筆錄及第219、221頁圖片），比對該扣案物照片，確
    實很像丙○○之原審告訴代理人陳報之鯊魚劍編號1款式（見
    原審卷第231頁）。②被告乙○○固先於偵訊中稱：「（問：10
    8年4月27日為何會拿鯊魚劍砍丙○○、甲○○？）我本來跟朋友
    甲○○、高志堅、乙○○在高志堅住處，即深坑街98號喝酒，後
    來有5個少年過來，好像是丙○○問我們有沒有去砸潘○瑜家的
    玻璃，我們都說沒有，一個胖胖的人就拿球棒打我的頭，有
    打到我，我們就還手，我拿『鯊魚劍』砍打我的人，我好像沒
    有砍到他，之後我就暈倒了」，惟其於同一次偵訊中即稱：
    「（問：可是他【按指甲○○】受的是狼牙棒的傷？）鯊魚劍
    受的傷跟狼牙棒的傷一樣」等語（見少連偵字卷第479至481
    頁筆錄），並於原審準備程序中自陳：練將用的鯊魚劍外觀
    為紅色，上面有金屬刺片、是木頭柄，鯊魚劍也可以稱為角
    棍（見原審卷第148頁筆錄），且於原審審理時，經提示扣
    案之狼牙棒後，被告乙○○以證人身分證述：「是我當天拿的
    東西，我叫這個東西為狼牙棒」、「我當時以為我拿的狼牙
    棒是鯊魚劍，我也是上一次開庭回去問，才知道我拿的東西
    是狼牙棒不是鯊魚劍」、「上次開庭回去問之後，我問我朋
    友，鯊魚劍是扁的，狼牙棒是圓的」、「（問：案發地點那
    個地方有鯊魚劍也有狼牙棒嗎？）只有狼牙棒。出陣頭用的
    ，所以有很多支」（見原審卷第291至294頁筆錄）；於本院
    亦稱：扣案狼牙棒就是我之前說的鯊魚劍（見本院卷第211
    頁筆錄）。③告訴人甲○○於原審審理中作證時，經提示扣案
    之狼牙棒照片後，證稱此為其當日看到被告乙○○所拿狼牙棒
    ，外觀紅色，其習慣將鯊魚劍稱為狼牙棒（見原審卷第467
    、468頁筆錄）；證人甲○○亦於原審證稱：我有看到乙○○拿
    角棍（即扣案之狼牙棒），乙○○沒有拿過鯊魚劍（見原審卷
    第473、474頁筆錄）。則綜參上開①至③之卷證，類此民間陣
    頭或練將用的民俗物品，坊間可能各有定義，但也可能不同
    人、不同地方會混用兩種稱呼，被告乙○○自己也不是非常肯
    定自己拿的應該叫做鯊魚劍還是狼牙棒，但既然扣案之狼牙
    棒上確實留有血跡，又驗出告訴人甲○○之DNA型別，現場又
    無所謂鯊魚劍扣案以致可能產生混淆，自應認定扣案名為狼
    牙棒之物，就是被告乙○○持以攻擊告訴人甲○○成傷之器物。
　⒋證人丙○○於原審審理時固然證稱：上開原審勘驗之扣案物照
    片，都不是被告乙○○當天拿來攻擊我的武器云云（見原審卷
    第282頁筆錄），然其指述並無其他補強證據，又與甲○○、
    甲○○上開原審證詞不符，而丙○○身上多處開放性傷口，應可
    認定為扣案狼牙棒上之許多金屬三角片接觸皮膚所致，且現
    場並無其他器物可疑為被告乙○○持以攻擊丙○○之物，參以本
    案案發時，係甲○○先質問被告乙○○，被告乙○○手持狼牙棒予
    以回應，而丙○○係突遭被告乙○○攻擊，甲○○應有較多時間目
    睹被告乙○○所持何物，其所述應較為真確，是應認定被告乙○○同樣是以扣案之狼牙棒攻擊丙○○成傷。
　㈡公訴意旨雖認被告2人與少年乙○○共同攻擊傷害告訴人2人之
    行為係犯刑法第278條第3項、第1項之重傷害未遂罪。惟按
    殺人、重傷、傷害三罪之區別，在行為人下手加害時之犯意
    ，究係使人喪失生命？或使人受重傷？或僅傷害人之身體健
    康？以為斷。而確定行為人有無殺人或重傷害犯意時，亦應
    綜合行為人下手輕重、次數、兇器種類、攻擊之部位、其行
    為動機、原因、被害人受傷部位是否致命、傷痕多寡、嚴重
    程度如何等事實，就外在之一切證據，詳查審認，為符合論
    理法則與經驗法則之論斷（最高法院69年度台上字第2270號
    、89年度台上字第1051號、94年度台上字第6857、5436號、
    102年度台上字第2043號等判決意旨參照）。而查：
　⒈無足夠證據證明被告甲○○攻擊告訴人丙○○：
　①共同被告乙○○於原審審理時以證人身分證稱：我被甲○○打後
    ，我3秒就回擊，打到甲○○，後來我追甲○○，他跑掉後，我
    回頭看到丙○○手上有拿東西，我才攻擊他，我沒有看到甲○○
    攻擊誰，我只有看到他去追，甲○○跑掉時，甲○○、乙○○有去
    追甲○○，我沒有追到，所以我攻擊丙○○等語（見原審卷第29
    0至294頁筆錄），核與被告甲○○於原審陳稱：一開始我們在
    那裡喝酒，甲○○帶頭，我們看到他們過來，就叫他們站住，
    甲○○就說我們有去他們那裡叫囂，乙○○就問我們有沒有去，
    我們說沒有，甲○○與乙○○講沒幾句話，甲○○就拿鋁棒敲乙○○
    ，他們就跑，我們一群人就衝出去，我追到甲○○就持鐵條打
    甲○○，不記得乙○○拿什麼武器等語大致相符（見原審卷第47
    3至478頁筆錄）。
　②證人丙○○於原審證稱：我被乙○○追到用鯊魚劍（按應係扣案
    之狼牙棒，已認定如前）砍了2、3刀，我也有舉左手擋他，
    導致我臉部、頸部、腋下都有撕裂傷，被砍之後我逃跑一段
    距離，但乙○○又往我背後補了1刀，才造成我背部傷害，後
    來我就跑去警察局；甲○○沒有打我，但我被乙○○砍的時候，
    不記得乙○○說什麼，當下場面很亂，甲○○有在一旁觀看，不
    過我沒有接近甲○○，也沒看到乙○○打誰（見原審卷第279至2
    88頁筆錄）。
　③是以，被告乙○○為告訴人甲○○攻擊後，隨之立即反擊甲○○並
    有以扣案狼牙棒打到甲○○，其對甲○○之傷勢，自應與後來攻
    擊甲○○成傷之被告甲○○及少年乙○○共負其責。而就告訴人丙○○而言，當甲○○此方一哄而散（丙○○叫甲○○快跑），被告乙○○並未跟著他人一起上前去追甲○○，而是以手中狼牙棒揮擊
    丙○○，丙○○雖稱被告甲○○在旁觀看，然之所以乙○○攻擊丙○○
    ，理應是甲○○被打到、丙○○要甲○○快跑、丙○○又站在乙○○最
    近處還來不及跑走所致，丙○○亦坦認不確定乙○○打甲○○隔多
    久後自己被打，則依現有事證，包含甲○○於原審證稱沒有看
    到丙○○被攻擊的過程等語（見原審卷第466至471頁筆錄），
    被告乙○○單獨持狼牙棒攻擊來不及跑走的丙○○致傷，被告甲○○與少年乙○○則與其他不詳之人一同去追打甲○○成傷，丙○○
    指稱甲○○在旁觀看乙○○攻擊自己乙節，並無其他補強，丙○○
    友人甲○○亦無法證實此事，被告甲○○並未參與乙○○攻擊丙○○
    之舉動，且因事發突然、場面混亂，並無足夠證據證明被告
    2人就各追（打）對方1人有何明示之分工表示或默示之默契
    ，自無從認定被告甲○○對被告乙○○攻擊丙○○之行為有何犯意
    聯絡，尚無法令被告甲○○共負此部分責任。
　⒉亦無充分證據證明被告乙○○對告訴人丙○○或甲○○有重傷害甚
    至殺人之犯意：
　①公訴意旨雖認丙○○之傷勢大多集中在頭、頸部，被告乙○○所
    持扣案狼牙棒的三角鋼片十分鋒利，以此金屬武器向人的頭
    、頸部攻擊，應該可以預見會造成重大傷害。
　②然而，甲○○遭被告2人先後持扣案狼牙棒及鐵條攻擊，致傷部
    位都在手指，並非針對致命要害部位反覆攻擊或有何表彰於
    外類似重傷害或殺人之行為，甲○○亦陳稱傷都好了（見原審
    卷第326頁筆錄），可見被告乙○○或甲○○對甲○○當無任何殺
    人或重傷害之犯意。
　③丙○○之傷勢確實大多集中在頭、頸部（即臉頰多處開放性傷
    口共約15公分、左頸部開放性傷口7公分），即丙○○於原審
    所稱之第1、2刀（多處當係因狼牙棒有許多三角鋼片所致）
    ，原審函詢耕莘醫院，經該院函復：丙○○之傷勢與診斷書所
    述相同，並無提及差0.7公分就傷到主動脈的說明等語，有
    該院109年7月13日耕醫病歷字第1090005513號函在卷可參（
    見原審卷第449頁），且相關急診護理評估紀錄等病歷資料
    均未見此方面明確之記載（見少連偵字卷第507頁以下），
    公訴人亦未對此有何積極舉證，是已難認定上開臉部或頸部
    之傷勢，有告訴代理人（丙○○之父）指述之上情。再以當下
    雙方情勢觀之，丙○○只是舉左手反擊、否認有持任何器物，
    其他丙○○之友人自行逃竄，不見他人前來協助丙○○反擊或逃
    跑，若被告乙○○有意使其受有重傷害甚至要其性命，當可能
    以手中狼牙棒對丙○○致命要害施以更針對性及更猛力或更多
    次之攻擊，則丙○○較脆弱部位（尤其頸部）所受傷勢理當更
    加嚴重，但客觀事實並未如此（丙○○於原審亦陳稱各該傷勢
    經過半年都回復了，只有左手舉高會緊或痛，見原審卷第28
    3頁筆錄）。
　④又被告乙○○此方與告訴人2人此方先前並無深仇大恨，雙方短
    暫口角衝突後，被告乙○○甚至是先為甲○○持鋁棒攻擊後才開
    始持狼牙棒反擊甲○○，丙○○亦非乙○○原欲質問甚至反擊之對
    象，只是站離乙○○最近且來不及逃跑，才遭乙○○攻擊致傷如
    上，雖告訴代理人律師於本院陳稱甲○○於原審作證時稱被告
    乙○○有用台語講類似「呼伊死」之用語，但觀諸甲○○當時所
    述，乃是「（問；你稱丙○○被攻擊的過程沒有看到，其他人
    攻擊你的過程中有無說話？）髒話，給你死（台語）、你不
    是很厲害、還不是倒在路邊」（見原審卷第468頁筆錄），
    則甲○○實係坦認沒有看到丙○○遭被告乙○○攻擊之過程，亦非
    聽到乙○○對丙○○稱「給你死（台語）」，自不能逕以可能是
    不詳之人追打甲○○過程中，對甲○○放此狠話，用以推論被告
    乙○○有何對丙○○重傷害甚至欲置其於死地之動機及犯意，況
    丙○○自己於原審亦證稱「（問：乙○○攻擊你時，有對你說什
    麼話？）不記得，當下場面很亂」（見原審卷第283頁筆錄
    ），檢察官又別無舉證，則對被告乙○○主觀犯意為有利認定
    之事證確實存在。
　⒊是以，衡諸㈡之首揭說明，與本案有關之要素中，並無充分證
    據認定被告乙○○或甲○○對於告訴人2人有何重傷害甚至殺人
    之犯意，公訴人此部分舉證明顯不足，無法說服本院，自難
    對被告2人論以重傷害未遂甚至殺人未遂之責，被告乙○○應
    僅有單獨持扣案之狼牙棒傷害告訴人丙○○及與被告甲○○共同
    傷害告訴人甲○○之行為。
　㈢綜上所述，被告乙○○上開於本院任意性自白查與事實相符，
    其前此否認犯罪部分之所辯並非實在，本案事證已然明確，
    其各該犯行洵堪認定，自應依法論科。
三、論罪：
　㈠查被告乙○○行為後，刑法第277條第1項於108年5月29日修正
    公布，並自同年月31日生效。修正前之刑法第277條第1項法
    定刑原為「3年以下有期徒刑、拘役或1,000元以下罰金」，
    修正後變更為「5年以下有期徒刑、拘役或50萬元以下罰金
    」，經比較新舊法結果，修正後之法定刑較修正前之規定為
    高，顯見修正後之規定並未較有利於被告乙○○，依刑法第2
    條第1項前段規定，本案自應適用修正前之刑法第277條第1
    項規定處斷。
　㈡核被告乙○○傷害告訴人2人之所為，均係犯修正前刑法第277
    條第1項之傷害罪。
　㈢公訴意旨固認被告乙○○係犯刑法第278條第1項、第3項之重傷
    害未遂罪嫌，惟此部分舉證不足，業如前述，而該起訴事實
    與本院所認定之基本社會事實同一，並已告知罪名，使其充
    分行使防禦權，爰依法變更起訴法條。
　㈣與少年共犯或傷害少年之部分：
　⒈按成年人教唆、幫助或利用兒童及少年犯罪或與之共同實施
    犯罪或故意對其犯罪者，加重其刑至二分之一，兒童及少年
    福利與權益保障法第112條第1項前段定有明文。該項所定之
    加重處罰，固不以該成年人明知被害人為少年為必要，但仍
    須證明該成年人有對少年犯罪之不確定故意，始足當之（最
    高法院100年度台上字第130號判決意旨參照）。
　⒉經查，被告乙○○為本件犯行時，係年滿20歲之成年人，而乙○○、丙○○、甲○○則為12歲以上未滿18歲之少年，有其等個人
    或全戶戶籍資料查詢結果附卷可參。
　⒊被告乙○○固於原審109年3月19日準備程序時供稱：至案發時
    認識乙○○一、二年，他是做什麼的，我不知道，他沒有常常
    來我們這邊，有一段時間沒有來，我知道乙○○是未滿18歲之
    少年，後於原審109年8月13日審理改稱：我在警察局作筆錄
    時才知道乙○○未滿18歲，我以前看過他，但不會特別問人家
    幾歲，我看他不太像未成年人，並表示不認識甲○○、丙○○，
    不知道他們未成年（見原審卷第148、487頁筆錄），審酌被
    告乙○○與乙○○雖於案發前已經認識一至二年，但並非頻繁聯
    絡之關係，且被告2人與告訴人2人亦係因本案發生爭執，方
    有所接觸，雙方互不認識或並非熟稔，且雙方係因一時短暫
    口角爭執而發生進一步衝突，亦無從透過雙方之對話內容、
    談吐判定或意識到告訴人2人乃未滿18歲之少年，是依據前
    揭說明，自難認定被告乙○○有與少年乙○○共同對少年甲○○、
    丙○○犯罪之不確定故意，自無兒童及少年福利與權益保障法
    第112條第1項前段加重其刑規定之適用。
　⒋從而，被告乙○○與甲○○、乙○○及其他在場不知真實姓名、年
    籍之人，就傷害甲○○之犯行，有犯意聯絡、行為分擔，應僅
    論以一般共同正犯；其等先後傷害甲○○之舉，乃緊接為之，
    應依共同正犯之理，整體視為同一犯意聯絡下之同一傷害行
    為，論以接續犯之一罪已足。　　
  ㈤查被告乙○○前因公共危險案件，經原審法院以107年度交簡字
    第615號判決判處有期徒刑3月確定，嗣於107年8月6日易科
    罰金執行完畢，有本院被告前案紀錄表在卷可查，其於受有
    期徒刑執行完畢後，5年內故意犯本件有期徒刑以上之各罪
    ，均為累犯，但斟酌司法院大法官釋字第775號解釋文及解
    釋理由書之意旨，被告乙○○構成累犯之前案紀錄，與本案罪
    名、罪質、犯罪情節均無關，被告又非入監執行相當期間之
    自由刑，尚無從據以認定其接受刑罰之反應力薄弱或法敵對
    惡性較高，本院認無加重其刑之必要。
　㈥被告乙○○就傷害甲○○、丙○○之犯行，其行為可獨立區分，且
    係侵害不同告訴人之身體法益，是其所犯傷害罪之2罪，犯
    意各別，應予分論併罰。
參、被告甲○○被訴共同攻擊告訴人丙○○無罪部分：
一、公訴人本於同一起訴事實及出證，認定被告甲○○與被告乙○○
    相同，均涉犯修正前刑法第278條第1項、第3項之重傷害未
    遂罪嫌。
二、按犯罪事實應依證據認定之，無證據不得認定犯罪事實。又
    不能證明被告犯罪者，應諭知無罪之判決，刑事訴訟法第15
    4條第2項、第301條第1項分別定有明文。所謂認定犯罪事實
    之證據，係指足以認定被告確有犯罪行為之積極證據而言，
    該項證據自須適合於被告犯罪事實之認定，始得採為斷罪資
    料，如未能發現相當證據，或證據不足以證明，自不能以推
    測或擬制之方法，以為裁判之基礎；而被告否認犯罪事實所
    持之辯解，縱屬不能成立，仍非有積極證據足以證明其犯罪
    ，不能遽為有罪之認定；且無論直接或間接證據，其為訴訟
    上之證明，須於通常一般之人均不致有所懷疑，而得確信其
    為真實之程度者，始得據為有罪之認定，倘其證明尚未達到
    此一程度，而有合理之懷疑存在，致法院無從為有罪之確信
    ，自應為無罪之判決。又按被害人與一般證人不同，其與被
    告處於絕對相反之立場，其陳述之目的，在使被告受刑事訴
    追處罰，內容未必完全真實，證明力自較一般證人之陳述薄
    弱。故被害人縱立於證人地位而為陳述，仍應視其陳述有無
    瑕疵，即便其陳述無瑕疵可指，仍不得作為有罪判決之唯一
    依據，應調查其他證據以察其是否與事實相符，亦即仍須有
    補強證據以擔保其陳述之真實性，始得採為斷罪之依據，且
    應達到前揭所示毫無合理可疑之證明程度，方得為有罪之判
    決。
三、被告甲○○對此部分指控，始終否認知情、參與。而查，承前
    貳、二、㈡、⒈之所述與本院認定，卷內已無足夠證據證明被
    告甲○○有參與被告乙○○攻擊傷害告訴人丙○○之行為，其與少
    年乙○○等人前去追打逃跑之告訴人甲○○，已使其與被告乙○○
    持狼牙棒攻擊丙○○之行為間，有了明確時空上之區隔，被告
    甲○○所用之武器即扣案鐵條，其上亦未鑑驗出丙○○之DNA-ST
    R型別，有前揭新北市政府警察局108年7月17日鑑驗書為憑
    ，檢察官又無法充分證明分頭追打不同人乃被告2人明示或
    默示意思聯絡之結果，自不能逕認被告甲○○對丙○○遭到攻擊
    亦有明知或可得而知之犯意聯絡，丙○○於原審審理中所謂被
    乙○○砍時，甲○○站在旁邊看之指述，並無明確補強證據，檢
    察官就此部分舉證不足，無法說服本院，自無從依照共同正
    犯之法理認定被告甲○○就此部分應共負被告乙○○傷害丙○○之
    責，至於重傷害及殺人未遂之犯意，同被告乙○○之部分（貳
    、二、㈡、⒉），更加無法證明，併此指明。
四、綜上所述，本院無法形成被告甲○○此部分有罪之確信，檢察
    官又別無出證，依據首揭證據法則，自應就被告甲○○被訴對
    告訴人丙○○犯重傷害未遂罪嫌，逕為無罪之諭知。　
肆、部分撤銷原判決或駁回上訴之理由：
一、原審就被告乙○○共同傷害告訴人甲○○之部分，與本院認定相
    同，經核其論罪部分之認事用法有據，然而，原審未及審酌
    被告乙○○與告訴人甲○○及其法定代理人已於本院達成和解，
    由被告乙○○分期賠償中（見本院卷第229頁和解筆錄），已
    非原判決所載僅是「有意願與告訴人等達成和解」，是原審
    就被告乙○○所犯共同傷害罪所量處之有期徒刑4月過重，被
    告乙○○上訴，請求基於和解事實從輕量刑，為有理由，且基
    於罪刑不可分原則，原審就此部分之論罪科刑，自屬無可維
    持，應由本院撤銷改判，且因此原判決所定應執行刑（有期
    徒刑9月），亦失其根據，同應一併撤銷。
二、爰審酌被告乙○○不思理性方式解決紛爭，未能克制情緒，急
    欲反擊他方，而以手中狼牙棒揮打告訴人甲○○成傷，惟念其
    犯後坦承犯行，且已與甲○○和解而取得其諒解（同上和解筆
    錄及本院卷第211頁甲○○及其法定代理人之意見），犯後態
    度尚稱良好，參酌被告乙○○高中畢業之教育程度，自述當鐵
    工需扶養母親之家庭生活與經濟情形，及其素行、犯罪之手
    段、目的、參與程度輕重、甲○○所受傷勢與復原情形等一切
    情狀，量處如主文第2項所示之刑，並諭知易科罰金之折算
    標準。
三、扣案之鐵條、鐵棍、鋁棒及狼牙棒各1支，其中鋁棒為告訴
    人甲○○攜至案發地點，而鐵條、鐵棍及狼牙棒，業經被告乙○○陳稱：因那邊是鐵工廠及陣頭所以會有（見原審卷第293
    至294頁筆錄），可知被告乙○○係現場拾得非其所有之該狼
    牙棒並加以持用，既非違禁物，爰不予宣告沒收，附此敘明
    。
四、原審就被告乙○○單獨傷害告訴人丙○○部分，同本院上開認定
    ，以其此部分罪證明確，依刑事訴訟法第299條第1項前段、
    修正前刑法第277條第1項、第41條第1項前段等規定，並審
    酌其坦承犯罪、願與丙○○和解之犯後態度、生活狀況、犯罪
    動機、目的、手段、素行、智識程度及丙○○所受傷勢等一切
    情狀，量處有期徒刑6月，如易科罰金，以新臺幣1千元折算
    1日，經核原審此部分認事用法均無違誤，雖被告乙○○與丙○○於本院仍未能達成和解，但審酌雙方主張，原審上開量刑
    仍屬妥適。檢察官上訴認被告乙○○對丙○○有重傷害甚至殺人
    之故意，應成立重傷害甚至殺人未遂罪，其論據仍係根據丙○○較為脆弱之臉部、頸部之傷害而來，但本院已說明綜合卷
    內事證，衡量雙方原本互不熟識並無恩怨、當時情勢僅是偶
    然間發生衝突之客觀狀況、醫院回函並無所謂差0.7公分就
    傷到主動脈之說明、乙○○亦未曾對誰嗆「呼伊死（台語）」
    之類的狠話等節，實難僅因丙○○臉部、頸部有多處因乙○○所
    持狼牙棒鋒利三角片接觸受傷而認被告乙○○確有重傷害甚至
    殺人之故意，檢察官之舉證不足，且本院認定其係單獨所為
    ，被告甲○○不應共負其責，理由已如前述，是原審就被告乙○○此部分單獨所犯論以普通傷害罪，並無違誤，且原審之上
    開量刑亦無失當之處，是檢察官此部分上訴，為無理由；至
    於被告乙○○雖亦就此部分提起上訴，但終究未能與丙○○達成
    和解，此部分量刑基礎事實並無任何變動，自無更為較輕之
    判決之理，其此部分上訴亦為無理由，同應一併駁回。
五、權衡本案被告乙○○所犯傷害罪（丙○○）及共同傷害罪（甲○○
    ），係同一時、地所為，並非不同之犯罪事件，整體衡量後
    ，就其前揭共同傷害罪撤銷改判部分及傷害罪上訴駁回部分
    所處之刑，定應執行刑如主文第4項所示，並諭知易科罰金
    之折算標準。
六、被告甲○○被訴對告訴人丙○○重傷害未遂之犯嫌，原審調查後
    認無法充分證明，因而諭知其此部分犯嫌無罪，經核原審證
    據之取捨及論證並未違背經驗法則或論理法則，與本院前揭
    認定相同。檢察官上訴以共同被告之法理，又依丙○○、乙○○
    之陳述，認定被告甲○○與乙○○立場一致、見聞乙○○攻擊丙○○
    後，選擇追毆甲○○，被告2人自應共負相同之責，原判決關
    於被告甲○○此部分被訴罪嫌無罪之判決有所違誤，應予撤銷
    。然承前所述，丙○○指稱乙○○攻擊自己時，甲○○在旁觀看，
    但依照卷內事證（包含甲○○、乙○○所述），當時甲○○應已與
    周姓少年等人一同去追毆甲○○，檢察官並未就丙○○此部分指
    述提出其他補強證據，而檢察官所謂被告2人「立場一致」
    ，衡量當時乙○○原係針對甲○○反擊，甲○○等人之作為，亦係
    見甲○○遭乙○○攻擊後便往他處逃跑，其等遂上前追毆，確可
    認定被告2人基於相同之犯意聯絡先後傷害甲○○，自屬「立
    場一致」而應依共同正犯之理共負其責，但甲○○追毆甲○○之
    當下，乙○○突然針對在旁距離最近不及逃走之丙○○加以攻擊
    ，客觀上非必然為甲○○所得以預見甚至能事前加以謀議，本
    來檢察官就應該積極舉證排除對甲○○為有利認定之可能性，
    但檢察官無法透過現有卷證說服本院，又未提出其他證據，
    「事證有疑，自當利歸被告」，既然被告2人此部分犯意聯
    絡之證明，無法達到無合理懷疑之確信程度，依法本應諭知
    被告甲○○此部分被訴罪嫌無罪，原審此部分之無罪判決並無
    違誤，檢察官此部分上訴為無理由，同應依法駁回。
據上論斷，應依刑事訴訟法第368條、第369條第1項前段、第364
條、第299條第1項前段、第300條，修正前刑法第277條第1項，
刑法第2條第1項前段、第28條、第51條第5款、第41條第1項前段
、第8項，刑法施行法第1條之1第1項、第2項前段，判決如主文
。
本案經檢察官黃惠欣提起公訴，檢察官蒲心智提起上訴，檢察官
羅建勛到庭執行職務。　
中　　華　　民　　國　　110 　年　　4 　　月　　20　　日
                    刑事第八庭  審判長法　官  陳世宗
  　　　　　　　　　　　　　　　　    法　官  周明鴻
  　　　　　　　　　　　　　　　　    法　官  吳勇毅
以上正本證明與原本無異。
被告乙○○不得上訴。
檢察官如不服本判決，應於收受送達後20日內向本院提出上訴書
狀，惟就被告甲○○部分上訴須受刑事妥速審判法第9條限制。其
未敘述上訴之理由者，並得於提起上訴後20日內向本院補提理由
書(均須按他造當事人之人數附繕本)「切勿逕送上級法院」。
刑事妥速審判法第9條：
除前條情形外，第二審法院維持第一審所為無罪判決，提起上訴
之理由，以下列事項為限：
一、判決所適用之法令牴觸憲法。
二、判決違背司法院解釋。
三、判決違背判例。
刑事訴訟法第 377 條至第 379 條、第 393 條第 1 款之規定，
於前項案件之審理，不適用之。
                                      書記官  許家慧
中　　華　　民　　國　　110 　年　　4 　　月　　22　　日
附錄本案論罪科刑法條全文：
修正前中華民國刑法第277條第1項
傷害人之身體或健康者，處3年以下有期徒刑、拘役或1千元以下
罰金。